【裁判字號】    97,簡上,415
【裁判日期】    971022
【裁判案由】    清償借款
【裁判全文】
臺灣臺北地方法院民事判決             97年度簡上字第415號
上  訴  人  丙○○
                      樓
被上訴人    萬泰商業銀行股份有限公司
法定代理人  甲○○
訴訟代理人  乙○○
            丁○○
            戊○○
上列當事人間請求清償借款事件，上訴人對於民國97年5 月30日
本院臺北簡易庭97年度北簡字第16738 號第一審判決提起上訴，
本院於97年10月8 日言詞辯論終結，判決如下：
    主      文
上訴駁回。
第二審訴訟費用由上訴人負擔。
    事實及理由
一、本件被上訴人起訴主張：上訴人於民國90年3 月12日與被上
    訴人成立小額循環信用貸款契約，約定以GEORGE & MARY 現
    金卡為工具循環動用，動用期間自90年3 月12日起至91年3
    月12日止，期滿30日前，如立約人不為反對續約之意思表示
    ，並經原告審核同意者，得以同一內容繼續延長1 年，不另
    換約，其後每年屆期時，亦同，利息按年息18.25%採固定利
    率計付，自借款日起，以35日為還款周期，每期應繳金額係
    還款金額加計未繳帳務管理費，遲延履行時，除喪失期限之
    利益外，利息改依年息20% 計算。詎上訴人自95年2 月3 日
    起即未依約履行，依上開約定，其債務視為全部到期，尚欠
    帳款118,114 元未償〔本金115,944 元、利息2,145 元（自
    94年12月29日起至95年2 月3 日止按年息18.25%計算）〕，
    爰依消費借貸之法律關係，請求上訴人給付被上訴人118,11
    4 元，及其中115,944 元自95年2 月4 日起至清償日止，按
    年息20% 計算之利息等語。
二、上訴人則以：其固曾積欠被上訴人借款10餘萬元，惟自92年
    間起，上訴人之母呂秀絨即依被上訴人承辦人員之指示按月
    清償，每月清償3 千元至1 萬元不等之債務，迄至94年間，
    被上訴人承辦人員表示僅餘7 千元未償，就該7 千元借款，
    上訴人已分2 次至郵局匯款清償完畢等語資為抗辯。
三、本件經原審判決上訴人全部敗訴，上訴人不服，提起上訴，
    聲明求為：(一)原判決廢棄。(二)上開廢棄部分，駁回被上訴人
    在第一審之訴。被上訴人則聲明求為：駁回上訴。
四、得心證之理由：
    上訴人就其曾積欠被上訴人借款10餘萬元之事實，不予爭執
    ，惟以系爭借款業經清償完畢等語置辯，是本件所應審究者
    為系爭借款是否業經清償完畢？茲論述如下：
  (一)按請求履行債務之訴，原告就其所主張債權發生原因之事實
    ，固有舉證之責任，若被告自認此項事實而主張該債權已因
    清償而消滅，則清償之事實，應由被告負舉證責任，最高法
    院28年上字第1920號著有判例意旨可資參照。本件上訴人就
    其曾向被上訴人借款10餘萬元，不予爭執，惟抗辯系爭借款
    業經清償完畢，按之上開說明，應由上訴人就清償之事實負
    舉證之責。
  (二)就此，上訴人固舉證人呂秀絨為證，並據證人呂秀絨於準備
    程序證稱：「（銀行找你的時候，有說你女兒欠多少錢？）
    在94年下半年，銀行有一位姓黃的先生打電話給我，他跟我
    說，如果方便的話，最好一次繳清，我記得金額大概1 萬多
    元，我告訴他我沒有這麼多錢，大概只有3 千多元，我就直
    接交現金給這位黃先生，我只繳過1 次，因為繳了之後，只
    剩7 千多元，之後的7 千多元也是我去付的」、「（當時被
    上訴人人員是否告知你已經清償完畢？）有。所以我才要求
    他要出具收據，但是對方就是說不用，電腦資料會消掉」等
    語（本院卷第27頁反面）。惟查：證人呂秀絨與上訴人為母
    女關係，系爭借款是否業經清償攸關上訴人應否負返還借款
    之責，其所為證言本難免偏頗而難憑採。且觀諸被上訴人所
    提之交易記錄一覽表（本院卷第23-24 頁），上訴人係於92
    年4 月10日最後一次向被上訴人借款，累計積欠之本金餘額
    為159,856 元，上訴人雖陸續為清償，惟依兩造簽訂之小額
    循環信用貸款契約第13條約定（本院卷第22頁），上訴人提
    出之給付，應按代墊費用、暫付款、帳務管理費、上期未收
    利息、延滯利息、利息、本金之順序抵充，上訴人所為之清
    償經按上開順序抵充後，迄至94年6 月30日止，上訴人積欠
    之本金餘額仍高達117,574 元，於此情形，被上訴人承辦人
    員自無於94年下半年告知上訴人僅積欠1 萬餘元之理，證人
    呂秀絨提及被上訴人承辦人員告知上訴人積欠之金額約為1
    萬餘元，恐有誤會。況依證人呂秀絨證述之內容，被上訴人
    承辦人員係於94年下半年進行催收，證人呂秀絨於催收後代
    上訴人清償3 次，金額共計1 萬餘元，倘其所述屬實，系爭
    借款理當於94年年底結清（按：依交易記錄一覽表所載，上
    訴人於94年5 月20日、6 月30日、8 月12日、9 月28日、11
    月29日，分別清償3,000 元、4,200 元、4,000 元、3, 000
    元、3,000 元，以證人呂秀絨所述之金額1 萬餘元計算，系
    爭借款理當於94年年底結清），何以上訴人竟復於95年1 月
    9 日清償2,500 元？顯見上訴人就系爭借款尚未清償完畢一
    節知之甚詳，否則何以願向被上訴人再為清償？證人呂秀絨
    證稱被上訴人承辦人員告知上訴人積欠之款項僅1 萬餘元，
    且業經其清償完畢等語，既與事實不符，自難據以為有利上
    訴人之認定。
  (三)此外，上訴人就系爭借款業經清償完畢之事實，迄未能舉證
    以實其說，而其自95年2 月3 日起即未依約履行，尚欠被上
    訴人帳款118,114 元未償〔本金115,944 元、利息2,145 元
    （自94年12月29日起至95年2 月3 日止按年息18.25%計算）
    〕，復據被上訴人提出與所述相符之小額循環信用貸款契約
    、交易記錄一覽表為證，被上訴人請求上訴人如數清償，即
    屬有據，應予准許。
五、綜上所述，上訴人抗辯系爭借款業經清償完畢，為不足採，
    從而，被上訴人依消費借貸之法律關係，請求上訴人給付11
    8,114 元，及其中115,944 元自95年2 月4 日起至清償日止
    ，按年息20% 計算之利息，為有理由，應予准許。原審為被
    上訴人勝訴之判決，並依職權宣告假執行及為供擔保免為假
    執行之宣告，並無不合，上訴意旨指摘原判決不當，求予廢
    棄改判，為無理由，應予駁回。
六、本件事證已臻明確，兩造其餘攻擊防禦方法及所提證據，核
    與本件判決結果不生影響，爰不另一一論述，併予敘明。
七、又上訴人雖聲請向中華電信股份有限公司調閱被上訴人與證
    人呂秀絨間94年1 月1 日起至95年6 月30日之電話通聯紀錄
    ，以證明被上訴人承辦人員曾告知證人呂秀絨僅須再繳納7
    千餘元即可清償完畢之事實。惟所謂電話通聯紀錄僅載有發
    話、受話雙方之電話號碼、通話時間，並無雙方談話內容，
    本院縱調得該通聯紀錄，亦無法確知被上訴人承辦人員曾否
    告知證人呂秀絨上開情事，該通聯紀錄既無法證明上訴人主
    張之待證事實，本院認尚無調閱之必要，附此敘明。
八、結論：本件上訴為無理由，依民事訴訟法第436 條之1 第3
    項、第449 條第1 項、第78條，判決如主文。
中    華    民    國    97    年    10    月    22    日
                 民事第二庭   審判長法  官  朱漢寶
                                    法  官  吳定亞
                                    法  官  陳秀貞
以上正本係照原本作成
本判決不得上訴
中    華    民    國    97    年    10    月    22    日
                                    書記官  劉碧輝


司法院資訊處製作；財團法人民間司法改革基金會備份。
